臺灣板橋地方法院民事判決　　　　　　　93年度重訴字第99號
原　　　告　強固公寓大廈管理維護股份有限公司
法定代理人　丙○○
訴訟代理人　乙○○
被　　　告　遠東世紀廣場第一期管理委員會
法定代理人　甲○○
訴訟代理人　薛雅之律師
　　　　　　趙培宏律師
上列當事人間請求給付服務費事件，經本院於民國94年1 月6 日
言詞辯論終結，判決如下：
    主      文
被告應給付原告新台幣捌佰玖拾貳萬捌仟貳佰玖拾元及如附表
「利息計算金額」欄所載金額，各依「計息期間」欄所示期間，
均按年息百分之五計算之利息。
訴訟費用由被告負擔。
本判決於原告以新台幣佰萬元或等值之銀行定期存單供擔保後
，得假執行。
    事實及理由
一、程序方面：
    次按訴狀送達後，原告不得將原訴變更或追加他訴，但擴張
    或減縮應受判決事項之聲明者，不在此限，民事訴訟法第25
     5條第1 項第3 款定有明文。本件原告起訴時原請求被告給
    付服務費11,969,370元整及按年息5 ﹪計算之利息（即92年
    9 、10、11月份之服務費）。嗣於93年6 月4 日以準備書(二)
    狀將訴之聲明變更為：被告應給付原告13,559,878元及按年
    息5 ﹪之利息，並陳明前項變更係因追加請求92年12月份服
    務費，且被告已為部分給付所致。其後復提出93年8 月5 日
    言詞辯論準備(四)書狀陳明因被告又為部分給付，而將其訴之
    聲明變更為：被告應給付原告之金額減縮為8,928,293 元及
    按年息5 ﹪計算之利息。經查原告所為前開訴之變更，核屬
    擴張或減縮應受判決事項之聲明，參諸前揭規定，不在禁止
    之列，應予准許，合先敘明。
二、原告主張：原告前受被告委任，就遠東世紀廣場第一期建築
    物提供管理維護服務，雙方於民國（下同）92年5 月6 日簽
    訂「建築物委任管理維護契約書」，期間自92年3 月1 日12
    時起至93年2 月29日12時止，為期一年。約定被告每月應給
    付原告服務費用新台幣（下同）3,797,471 元及5%營業稅18
    9,874 元，合計3,987,345 元，暨原告代墊被告管委會財會
    人員每月薪資（含營業稅）55,750元之費用，共計4,043,09
    5 元。原告應於次月5 日前，以自行匯款至原告指定之金機
    機構帳戶或通知原告派員收取現金或即期票據之方式支付前
    開款項，原告則應於當月份25日前，檢附統一發票及有關憑
    證（人員名冊）送至被告負責單位查核辦理請款。詎料，被
    告自92年9 月起即拒付上開費用，至今積欠原告92年9 至12
    月計4 個月之管理服務費共15,820,808元（其中9 至11月之
    務費用均含代墊被告財會人員每月薪資含營業稅55,750元；
    即9 月份4,043,095 元、10月份3,955,630 元、11月份3,97
    0,645 元、12月份3,851,438 元）。屢經原告催促協調，被
    告始開立92年11月28日支票支付92年9 月份之部分服務費2,
    260,93 0元，惟尚餘13 ,5 59,878元未付；嗣又開立93年5
    月28日支票支付4,631,585 元，故被告尚應給付原告8,928,
    293 元及其利息，為此提起本件訴訟等語，並聲明：(一)被告
    應給付原告8,928,293 元及如附表所示之利息。(二)原告願提
    供現金或銀行定期存單相當金額為擔保，請准予宣告假執行
    。
三、被告則以下列陳詞置辯，並聲明：原告之訴駁回。
    (一)原告提供之人員名冊人數不足：
      依兩造訂立之契約書第4 條第3 項約定，原告應檢附統一
      發票及有關憑證（人員名冊）送被告查核辦理請款。可見
      原告檢附之人員名冊須經被告查核無誤後，被告始有付款
      義務。原告雖提出人員名冊，但經被告查核發現該人員名
      冊中環保組及工程組之人員名單有浮報情事，被告即要求
      原告提供勞、健保資料或服務人員之打卡出勤紀錄予被告
      查核，但被告卻拒不提供，足見原告請款之條件尚未成就
      ，被告自得拒絕付款。
    (二)原告有違約扣款事由：
      原告公司因工作人員短缺未遞補，且對被告要求其執行管
      制第二期車輛進入第一期園區之任務未予執行，明顯違約
      ，被告依契約第14條約定扣款，並無不合。就違約扣款部
      分，因扣款金額尚須算定，且須經兩造協商，故被告自得
      拒絕給付。又因原告違約，兩造所訂之前開契約業經被告
      合法終止，依民法第548 條第2 項之規定可知，本件委任
      契約既因可歸責於受任人之事由而終止，原告自不得要求
      給付服務費，原告恣為請求被告給付92年11月及12月份之
      服務費，洵屬無據。
    (三)原告尚未明確報告顛末，不得請求報酬：
      縱使鈞院認為原告仍應受報酬，惟依民法條第548 條第1
      項規定，原告負有明確報告其事務處理顛末之義務，在原
      告未明確報告顛末（提供人員名冊有關投保資料供被告查
      核）前，依前述規定，原告即無報酬請求權可言，被告拒
      絕給付原告服務費，於法有據。
    (四)退步言，縱令被告有給付原告服務費之義務，但原告所主
      張之服務費及其遲延利息之計算，亦有違誤：
      (1)原告所提附表三並未將「公關組折讓額」82,845元予以
        扣除，應有違誤。
      (2)被告已提出被證3 之決議，證明原告係以月結60天方式
        給付原告服務費，且依原證6 及原證7 ，被告服務中心
        接獲該人員名冊及發票之日期，均超過契約書第4 條第
        3 項所定，原告應於每月25日前檢附發票及人員名冊之
        期限，且未經被告查核認可，足見原告主張遲延利息之
        起算日，顯有錯誤，且原告請求自次月10日起算遲延利
        息亦無說明其法律依據為何，足證原告之請求確屬無據
        。
四、兩造不爭執之事實：
    (一)兩造於92年5 月6 日簽訂「建築物委任管理維護契約書」
      ，由被告委任原告就遠東世紀廣場第一期建築物提供管理
      維護服務，期間自92年3 月1 日12時起至93年2 月29日12
      時止，為期一年。上開契約書第4 條約定「服務費用及付
      款方式：一甲方（按即被告）每月應給付乙方（按即原告
      ）服務費用3,797,471 元及5%營業稅189,874 元，合計3,
      987,345 元（含營業稅）。二前項服務費用，甲方應於次
      月5 日前，以下列方式之一，支付予乙方：1.自行匯入乙
      方指定之金機機構。2.通知乙方派員收取，並以現金或即
      期票據支付。三乙方應於當月份25日前，檢附統一發票及
      有關憑證（人員名冊）送至甲方負責單位查核辦理請款。
      」。
    (二)兩造又另簽訂「協議書」，約定被告管委會財會人員每月
      薪資（含營業稅）為55,750元。
    (三)原告於93年1 月14日收受被告開立92年11月28日慶豐商業
      銀行中和分行本行支票，支付原告92年9 月份之部分服務
      費2, 260,930元。93年7 月26日再收受被告開立93年5 月
      28日慶豐商業銀行中和分行支票11紙，共計4,631,585 元
      ，於次日7 月27日兌現。
五、得心證之理由：
    (一)查原告主張被告自92年9 月份起拒絕給付原告管理服務費
      用，至今仍有92年9 、10、11、12月份之管理費用未完全
      給付等情，業據原告提出92年9 、10、11、12月之各月份
      開立發票明細影本各一份為證，復為被告所不爭執，自堪
      信為真實。
    (二)被告抗辯其無給付原告上開服務費用義務之各項理由，經
      核均屬無理，茲將理由分述如下：
      (1)關於原告提供之人員人數不足部分：
        1.被告抗辯原告所提人員名冊中之環保組及工程組人員
          名單有浮報情事，原告實際派駐現場人員人數不足乙
          節，已為原告所否認，且被告於原告請款時既已收受
          原告檢送之人員名冊，足可依名冊所載與在現場實際
          工作之人員加以比對、稽核，查明究竟名單所列哪些
          人員係屬浮報，而此一積極、有利於被告之事證，依
          民事訴訟法第277 條規定，自應由被告負舉證之責，
          先此敘明。
        2.查被告前開所辯無非係以原告就行政組及帳務組每月
          請款金額不一為由，做為其認定原告所提人員名冊有
          浮報情事之依據。然依原告提出之92年9 、10、11、
          12月份之開立發票明細觀之，除行政組92年12月請款
          費用與其他各月相差較大外，其餘則無異常玄殊之差
          異，且造成每月請款金額不一乃係因專案經理人及公
          關人員有調動，新舊任人員薪資不同，再加以原告嗣
          依兩造其後簽訂之協議書請求返還代墊被告管委會財
          會人員5 萬餘元薪資所致，亦據原告陳明在卷，準此
          ，尚難以原告每月請領數額並非完全相同即逕認原告
          所提人員名冊有浮報情事。況原告於本案審理中已提
          出92年9 、10、11、12月份各組工作人員名冊及工程
          組與環保組工作人員出勤考勤表等相關資料，以供被
          告查核，被告迄未稽核其中不實之處而向本院陳報，
          亦未提出其他證據證明原告所提人員名冊確有浮報情
          事，自難認被告所辯可採。
        3.又依契約第4 條第3 項「乙方應於當月份25日前，檢
          附統一發票及有關憑證（人員名冊）送至甲方負責單
          位查核辦理請款」之約定可知，原告請款時僅須檢附
          統一發票及人員名冊等資料供被告查核即可，故被告
          要求原告應另提供名冊人員之勞、健保及薪資表等資
          料供其查核，顯已逾越契約之約定。此外，被告將原
          告於每月請款時依約應檢附統一發票及人員名冊供其
          查核之義務解釋為請款之條件亦屬有誤。況原告於請
          款時均有檢附統一發票及人員名冊供被告查核，而被
          告並未舉證證明原告所提之人員名冊確有浮報之情，
          已詳述如前，是被告辯稱因原告檢附之人員名冊人數
          不實，原告請款條件尚未成就，被告自得拒絕付款云
          云，洵屬無據，難予採信。
      (2)關於原告有違約扣款事由部分：
        1.被告抗辯原告公司因工作人員短缺未遞補，且對被告
          要求其執行管制第二期車輛進入第一期園區之任務未
          予執行而有違約之情，業經原告予以否認，並以其另
          案對被告請求給付違約金事件之判決已認定原告並無
          「未執行被告之管理規定」之違約行為，且提出該案
          判決即本院93年度重訴字第115 號民事判決影本一份
          為證。查被告抗辯原告提供人員名冊有浮報情事，實
          際派駐現場人員短缺乙節並不足採，已如前述，被告
          復未舉證證明原告確有違約情事，是其抗辯原告有違
          約之情，要屬無據。
        2.又縱令原告有違約情事，被告可依契約第14條約定扣
          款，並因此而對原告享有債權，然此亦僅生被告可否
          以其對原告之債權於本案中主張抵銷之問題，但被告
          迄未算定其依約得扣款之金額，復未主張抵銷，在此
          情形下即逕自拒絕給付原告服務費用，亦屬無據。
        3.再者，終止契約僅使契約所生之效力嗣後消滅，並不
          影響之前已發生之債權債務關係。本件被告自陳其係
          於92年11月26日寄發存證信函，通知原告將於92年12
          月31日提前終止兩造之建築物委任管理維護契約（見
          94年1 月6 日言詞辯論筆錄），依契約第12條規定固
          可認被告已合法終止該契約，惟依前開說明，兩造原
          簽訂之建築物委任管理維護契約應係自94年1 月起始
          失其效力，是以契約雖經終止，但並不影響原告請求
          被告給付契約失效前已發生之92年9 、10、11、12月
          份服務費用之權利，至為灼然。被告徒以本件契約係
          因可歸責於原告之事由而終止，原告不得要求92年11
          月及12月份之服務費云云，洵無理由，難認可採。
      (3)關於原告尚未明確報告顛末，不得請求報酬部分：
        1.依民法第548 條第1 項「受任人應受報酬者，除契約
          另有訂定外，非於委任關係終止及為明確報告顛末後
          ，不得請給付」之規定可知，受任人非俟委任關係終
          止及明確報告顛末後始得請求給付報酬，乃係在契約
          未明訂應受報酬時期之情況下，方有適用，若契約已
          有訂定，自應從其所定。
        2.查兩造所訂契約第4 條第1 、2 項已明定被告應按月
          於每月5 日前給付原告服務費用，顯見兩造就原告應
          受報酬之時期已有明確之約定，依前開規定，被告屆
          期即有給付之義務，被告援引民法第548 條第1 項規
          定，抗辯原告非於明確報告顛末後不得請求報酬，顯
          有誤會。
        3.再者，被告抗辯原告未明確報告顛末，乃係以原告未
          提供人員名冊有關投保及薪資資料供被告查核為據，
          然原告依約並無提供上開資料供被告查核之義務，已
          詳述在前，且原告每月履行其維護管理建築物之義務
          後，於請款時向被告提出各組人員名冊，以供被告查
          考稽核，亦堪認係向被告報告顛末之行為，是被告以
          原告尚未明確報告顛末，不得請求報酬為抗辯，難認
          有理。
    (三)次查，原告主張扣除被告已為之部分給付後，被告尚積欠
      8,928,293 元之管理費未付乙節，已據原告提出給付等情
      ，業據原告提出92年9 、10、11、12月之各月份開立發票
      明細及已收、未收統計明細表各一份為證，被告雖抗辯原
      告未將「公關組折讓額」82,845元予以扣除，惟此已為原
      告所否認，並稱：應扣款項原告已於92年10月起至12月止
      之發票明細中扣除，並無多辦請款情事等語。查被告所辯
      之上開82,8 45 元乃係依原告提出附表三所載9 月、10月
      及11月之公關組「未收金額」總和，被告逕以公關組未收
      之管理費為「公關組折讓額」已乏所據，且未提出其他證
      據證明所辯屬實，是其所辯難認可採。至被告另辯稱兩造
      之後合意改為月結60天方式給付服務費，原告主張遲延利
      息之起算日有誤云云，無非係以被告第5 屆管理會92年3
      月13日第7 次會議決議及92年9 月份之服務費其於92年11
      月28日開立支票給付為據，惟前開決議乃被告單方面之決
      定，並無拘束原告之效力，且被告於92年11月28日開立支
      票給付原告92年9 月份管理費之行為，亦不足以證明兩造
      有改以月結60天方式給付服務費之合意，被告所辯委無可
      採，是原告依契約所定，請求被告給付如附表「利息計算
      金額」欄所載金額，各依「計息期間」欄所示期間，均按
      年息百分之五計算之遲延利息，並無不當。
六、綜上所述，原告依約請求被告給付積欠之管理費8,928,293
    元及如附表「利息計算金額」欄所載金額，各依「計息期間
    」欄所示期間，均按年息百分之五計算之利息，為有理由，
    應予准許。又原告陳明願供擔保，聲請宣告假執行，核無不
    合，爰酌定相當擔保金額准許之。
七、本件事證已臻明確，兩造其餘主張、陳述並所提之證據，經
    審酌後，認均與本件結論無礙，不再一一論述，併予明。
八、訴訟費用負擔之依據：民事訴訟法第78條。
中　　華　　民　　國　　94　　年　　2 　　月　　 3　　日
                  民事第二庭    法　官　程怡怡
以上正本係照原本作成
如對本判決上訴，須於判決送達後20日內向本院提出上訴狀
中　　華　　民　　國　　94　　年　　2 　　月　　 3　　日
                                書記官　楊舒惟
